臺灣高等法院高雄分院刑事判決　　　　100年度上易字第536號
上　訴　人
即　被　告　吳佳芬
上列上訴人因詐欺案件，不服臺灣高雄地方法院100年度易字第2
58號中華民國100 年3 月24日第一審判決（起訴案號：臺灣高雄
地方法院檢察署99年度偵字第34692 號），提起上訴，本院判決
如下：
     主  文
上訴駁回。
     理  由
一、按不服地方法院之第一審判決而上訴者，須提出上訴書狀，
    並應敘述具體理由，上訴書狀未敘述上訴理由者，應於上訴
    期間屆滿後20日內補提理由書於原審法院。逾期未補提者，
    原審法院應定期間先命補正。但上訴書狀已敘述理由，惟所
    敘述者非屬具體理由，則屬不符上訴之法定程式，由第二審
    法院以其上訴不合法律上程式，判決駁回，不生定期命補正
    之問題，刑事訴訟法第350 條第1 項、第361 條、第362 條
    、第367 條定有明文。
二、再所稱具體理由，係指須就不服之判決為具體之指摘而言，
    如僅泛稱原判決認事用法不當或採證違法、判決不公等，均
    非具體理由（法院辦理刑事訴訟案件應行注意事項第162 點
    參照）。復按「所謂具體理由，必係依據卷內既有訴訟資料
    或提出新事證，指摘或表明第一審判決有何採證、認事、用
    法或量刑等足以影響判決本旨之不當或違法，而構成應予撤
    銷之具體事由，始克當之（例如：依憑證據法則具體指出所
    採證據何以不具證據能力，或依憑卷證資料，明確指出所為
    證據證明力之判斷如何違背經驗、論理法則）；倘僅泛言原
    判決認定事實錯誤、違背法令、量刑失之過重或輕縱，而未
    依上揭意旨指出具體事由，或形式上雖已指出具體事由，然
    該事由縱使屬實，亦不足以認為原判決有何不當或違法者（
    例如：對不具有調查必要性之證據，法院未依聲請調查亦未
    說明理由，或援用證據不當，但除去該證據仍應為同一事實
    之認定），皆難謂係具體理由，俾與第二審上訴制度旨在請
    求第二審法院撤銷、變更第一審不當或違法之判決，以實現
    個案救濟之立法目的相契合，並節制濫行上訴」（最高法院
    97年度台上字第892 號判決意旨參照）。是如上訴理由書狀
    並未依據卷內訴訟資料，具體指摘原判決認事用法有何違法
    或不當之情形，即屬上訴未敘述具體理由。又上訴書狀未敘
    述具體理由者，其上訴即屬於刑事訴訟法第362 條前段所定
    「上訴不合法律上之程式」之情形，第二審法院自應依同法
    第367 條之規定，以判決駁回之。
三、上訴人即被告吳佳芬因犯刑法第30條第1 項、同法第339 條
    第1 項之幫助詐欺取財罪，經原審判決有期徒刑3 月，如易
    科罰金以新台幣1 千元折算1 日在案。被告不服提起上訴，
    略以：被告於99年7 月1 日，向彰化商業銀行鳳山分行申
    辦開立帳號0000-0000000000 帳戶之原因，乃因被告於99年
    7 月1 日初任職於寶捷財經有限公司（下稱寶捷公司），經
    該公司告知：公司之薪資係於彰化商業銀行辦理轉帳等語，
    並囑被告前往該銀行開立帳戶，以供薪資轉帳之用。被告因
    而於當日前往彰化商業銀行鳳山分行辦理開立新帳戶之作業
    。俟取得存摺、提款卡並變更密碼後，唯恐日後遺忘密碼，
    而將密碼記載於密碼條上，然後將之連同印鑑與郵局存摺放
    在一起，嗣於回程中將之置放於機車置物箱。不料，返回後
    ，疏於立即自機車置物箱將上開存摺等物取出，導致失竊，
    且究竟何時遭竊，被告亦不得而知。被告開立彰化銀行之
    帳戶日期（99年7 月1 日），核與其於寶捷財經有限公司任
    職上班之日期（99年7 月1 日）相同；再佐以寶捷財經有限
    公司確於彰化銀行辦理員工薪轉帳，有該公司覆函可稽，足
    證被告確因特定目的（薪資轉帳）而開立該帳戶，自不可能
    於開立後將之賣給詐欺集團使用。迄至99年7 月9 日被告
    接獲銀行通知，告知該帳戶已遭凍結，被告清查機車置物箱
    內物品，發現存摺等物確已遭竊，乃前往鳳山分局文山派出
    所報案，此有刑事案件報案三聯單可證。從而被告主觀上顯
    無幫助詐欺集團之犯意，自不能論之以幫助犯。原審為有罪
    之判決，認事用法，顯有未當。為此，謹請明察，諭知被告
    無罪之判決云云。
四、經查被告所提之上訴理由部分，核與其於原審之辯詞大
    致相同，而原判決對於被告此等辯詞，業經調查結果，即以
    被告於警詢時陳稱：因我要到寶捷公司上班，公司要求辦
    理系爭帳戶以為薪資轉帳用，故於99年7 月1 日申辦系爭帳
    戶；又我申辦系爭帳戶後，即將存摺、提款卡及密碼等放置
    在機車置物箱裡，想等到洗好照片後，一起交給公司，後來
    銀行於99年7 月9 日通知我，系爭帳戶列為警示帳戶，我才
    發覺系爭帳戶的提款卡及密碼被偷了；當時我的機車置物箱
    沒有遭受破壞，因機車置物箱本來就已經壞了（見警卷第10
    、11頁）等語；於原審準備程序時亦供稱：「知道重要物品
    放在置物箱裡面容易遭竊。因為沒有要用到，就不會去翻它
    ，把它放在車箱裡面就是想說等要交給公司的時候再去拿它
    」、「（可是置物箱裡面的東西很容易失竊？）【想很久沒
    有回答】」（見原審卷一第16頁）等語。是被告即知物品放
    置在機車置物箱內，極易遭竊，且所使用機車之置物箱早已
    損壞，並無任何防盜、防閑功能，被告竟將與個人權益密切
    相關之系爭帳戶提款卡、密碼等放在該處，顯與事理有違。
    被告為避免忘記系爭帳戶之密碼，而將銀行所預先設定之
    密碼更改為自己之出生年月日，此為被告於原審時所自陳（
    見原審卷二第35頁），則被告焉會再因恐遺忘系爭帳戶密碼
    ，而將密碼書寫在銀行所交付之密碼條上？並與提款卡一併
    放置在已損壞之機車置物箱內？亦與一般常情相違。又被
    告自99年7 月1 日起至同年月23日任職寶捷公司，有在職證
    明、寶捷公司100 年3 月4 日刑事陳報狀各1 紙（見原審卷
    一第18頁、原審卷二第17-1頁）可按；惟依被告於警詢及原
    審時陳稱：我申辦系爭帳戶後，先將之放置在機車置物箱裡
    ，想等到洗好照片後，一起交給公司，而我沒有馬上去洗照
    片，是到7 月5 、6 日才去洗照片，直到7 月9 日經銀行通
    知，才知道系爭帳戶被偷云云( 見警卷第10頁、原審卷二第
    35 頁)；據此，被告自99年7 月1 日任職寶捷公司，隨即於
    是（1 ）日前往彰化銀行申辦系爭帳戶，以供薪資轉帳之用
    ，何以直到99年7 月9 日仍未將之交付公司？苟如被告所
    言，係為等待洗好照片後一併交付公司，而寶捷公司已於7
    月2 日通知被告須繳交照片，此亦被告於原審時供明在卷（
    見原審卷二第34頁），則以被告積極辦理系爭帳戶以觀，何
    以到7 月5 、6 日才去沖洗照片？復依常情而論，加洗照片
    至遲於翌日即可，則被告於沖洗照片後，焉會遲未將系爭帳
    戶及照片交付公司，一直拖延到7 月9 日始知被竊？在在與
    常情不符。經核原審就其認定被告犯罪事實所憑證據與處斷
    法律之適用，被告所辯何以不足採信之理由，均已於判決予
    以說明，被告仍以上情為辯，顯係對原審已詳為論斷之事項
    ，自為有利之主張，自非可採，不得認為已提出具體之上訴
    理由。
五、又基於使用他人帳戶從事財產犯罪者之立場，渠等既知利用
    他人之帳戶掩飾犯行，當亦明瞭社會上一般正常之人如遇帳
    戶存摺、提款卡遺失或失竊情事，為防止拾得或竊取者擅領
    存款或作為不法使用而徒增訟累，必於發現後立即向金融機
    構辦理掛失止付或報警處理；在此情形下，若猶然以各該遺
    失或被竊帳戶，作為指示被害人匯入款項之犯罪工具，則在
    渠等向他人詐欺取財，並誘使被害人將款項匯入該帳戶後，
    即有可能因帳戶所有人掛失止付而無法提領犯罪所得，致渠
    等大費周章從事之犯行成空。是以犯罪集團若非確定該帳戶
    所有人不會報警或掛失止付，以確定渠等能自由使用該帳戶
    提款、轉帳，當不至於以該隨時可能被凍結之帳戶從事犯罪
    。又個人之存摺與提款卡，專有性甚高，並非一般自由流通
    使用之物，縱須交他人使用，亦必基於信賴關係或特殊事由
    ，自不可能隨意交予完全不相識之人任意使用，更況不肖之
    徒為掩飾不法行徑，避免執法人員之追究處罰，經常利用他
    人帳戶之存摺、提款卡及密碼轉帳或提領犯罪所得，藉以掩
    蓋犯罪行為之情形，業經新聞及電視等大眾傳播系統多所報
    導，政府亦宣導民眾注意防範。被告為智識能力正常之成年
    人，而依其智識能力及社會生活經驗，對於將自己申設之系
    爭帳戶提款卡及密碼交予不相識之人，該帳戶將有可能會被
    利用作為實行犯罪行為之工具一事自應有所預見，竟仍將所
    申辦之系爭帳戶供人使用，對於他人持以詐欺取財犯罪之事
    實，自不違背其本意，符合不確定故意甚明。上情亦據原審
    論述甚詳，從形式上觀察，原判決並無論斷錯誤或違背經驗
    、論理法則之情形。
六、至於被告上訴意旨有關被告於99年7 月9 日向高雄縣政府警
    察局鳳山分局文山派出所報案等情，即有關前開部分；經
    查被告報案之時間，既係在被害人陳怡珊於99年7 月7 日14
    時57分被詐取財物之後，更係在接獲銀行通知其該帳戶已遭
    凍結以後始為之，尚難憑此而為有利被告之認定；再被告有
    本件犯行，業據原審詳予論述，及對被告否認犯罪何以不值
    採信，亦據卷內資料予以指駁及論述在按，如前所述，是被
    告所提上開事後向警報案部分，並不能影響原審就其有本件
    幫助詐欺犯行之認定，即無法動搖原審判決之結論，自亦難
    認為已提出具體上訴理由。
七、綜上所述，本院審酌上情，認原審業已斟酌全辯論意旨及調
    查證據之結果，予以論罪科刑，於判決內已具體說明論科之
    理由、被告所辯如何不足採信，及其憑以認定之證據，客觀
    上並無何違法或不當之處。被告上訴意旨所陳，經核並未依
    據卷內既有訴訟資料，具體指出或表明原判決有何採證、認
    事、用法等足以影響判決本旨之不當或違法之理由，僅係對
    原判決已說明論斷之事項，徒憑己意再為爭執，並未具體指
    摘原判決有如何採證、認事、用法等違反經驗法則之不當或
    違法，而足以影響判決本旨，應認未符合具體理由之要件，
    揆諸前揭說明，其上訴亦不合法律上之程式。
八、爰依刑事訴訟法第367 條前段、第372 條，不經言詞辯論，
    逕為判決如主文。
中    華    民    國  100     年    6     月    20    日
                 刑事第九庭     審判長法  官  莊秋桃
                                      法  官  范惠瑩
                                      法  官  田平安
以上正本與原本無異。
本件不得再上訴。
中    華    民    國  100     年    6     月    20    日
                                  書  記  官  馬蕙梅